【裁判字號】    97,上訴,2028
【裁判日期】    970729
【裁判案由】    公共危險等
【裁判全文】
臺灣高等法院刑事判決                97年度上訴字第2028號
上  訴  人
即  被  告  甲○○○○○○○ .
                  （現在內政部入出國及移民署收容事務大
選任辯護人  法律扶助高瑩律師
上列上訴人因公共危險等案件，不服臺灣士林地方法院96年度訴
字第1162號，中華民國97年4月1日第一審判決（起訴案號：臺灣
士林地方法院檢察署96年度偵字第10038號），提起上訴，本院
判決如下：
    主  文
上訴駁回。
    事  實
一、甲○○○○○○○ ROSITA VIRAY（下稱：ROSITA）自民國（下同）
    90 年起，在臺北市○○區○○路26巷7號6樓丙○○住處擔
    任監護工，竟基於為自己不法所有之意圖，於96年8月5日上
    午10 時許，趁雇主丙○○一家外出至臺北縣金山鄉參加其
    子告別式之際，竊取丙○○所有之內有新臺幣2萬元、美金
    500元、胡潤生美國護照及中華民國護照、胡逸飛中華民國
    護照及臺胞證、胡宜生身份證、印章、中華民國護照及臺胞
    證、丙○○中華民國護照及臺胞證、印鑑章、中國商業銀行
    空白支票本、兆豐銀行保管箱鑰匙1支、信用卡5張、金融卡
    2張、銀行存摺9本、手飾1包之保險箱1個（竊盜部分業原審
    判決確定），得手後為掩飾其竊盜犯行，移轉他人之注意，
    另基於放火燒燬他人所有物之犯意，以不明方式點燃廚房流
    理臺上之抹布後，將之置於廚房北面下方西側木質櫥櫃內南
    側處，關上櫥櫃木門後離去，致該丙○○所有之木質櫥櫃內
    木製格板南側碳化明顯、木門塌落而燒燬，櫃內丙○○所有
    之碗筷廚具均受燒而燬損變黑，喪失儲藏置物、裝盛食物及
    輔助進食之效用，且有延燒鄰屋之虞，致生公共危險。幸該
    處值班警衛乙○○通知消防人員到場搶救後隨即撲滅，嗣經
    丙○○得悉住處發生火警、財物遭竊後報警，始悉上情。
二、案經被害人丙○○告訴及臺北市政府警察局內湖分局報告臺
    灣士林地方法院檢察署檢察官偵查起訴。
    理  由
壹、證據能力部分：
一、被告於原審準備程序時主張：證人丙○○、乙○○於警詢及
    檢察事務官前所為陳述，屬被告以外之人於審判外之陳述無
    證據能力（見原審卷第27頁）。火災調查報告係針對特定案
    件所為，非例行性公文，無證據能力云云。惟查：
  (一)按「證據能力」與證據之「證明力」不同，前者乃指立證資
    料得為證據之法律上資格；後者則指其證據於證明某種事實
    ，具有何等實質之價值。故「證據能力」乃資格之有無，「
    證據證明力」則為效力強弱之問題。亦即有證據能力，非必
    有證據證明力；而僅爭執證據之證明力，亦難謂係否定其證
    據能力。最高法院著有97年度台上字第1730號判決意旨可參
    。查卷附之火災原因調查報告書，係由臺北市政府消防局依
    消防法第26條第1項之規定，調查、鑑定火災原因後，執行
    火災鑑定公務所出具之書面鑑定報告，依刑事訴訟法第159
    條第1項之立法理由及同法第206條第1項之規定，自有證據
    能力而得為證據。至內容是否實在，係證明力之問題，與證
    據能力無涉。且火災鑑定報告書制作人員黃寶諒業經原審於
    審判期日傳喚到庭，行交互詰問程序，直接言詞審理檢視其
    證詞，故本件火災調查報告有證據能力。
  (二)證人丙○○業經原審於審判期日傳喚到庭，行交互詰問程序
    ，本判決並未引用丙○○於警詢、檢察事務官面前所為證述
    ，是上開爭執無庸審酌。
  (三)至被告原雖就證人乙○○證言之證據能力有爭執，惟於原審
    審判程序時，被告辯護人已表示不予爭執（見原審卷第93頁
    ），而證人乙○○之證言有卷附當時告訴人住處監視器畫面
    可佐，且取得程序並未違法，亦無無顯不可信之情況，自有
    證據能力。
二、次按被告以外之人於審判外之言詞或書面陳述，除法律有規
    定者外，不得作為證據；又被告以外之人於審判外之陳述，
    雖不符合同法第159條之1至第159條之4之規定，但經當事人
    於審判程序同意作為證據，法院審酌該言詞陳述或書面陳述
    作成時之情況，認為適當者，亦得為證據。當事人、代理人
    或辯護人於法院調查證據時，知有第159條第1項不得為證據
    之情形，而未於言詞辯論終結前聲明異議者，視為有前項之
    同意，刑事訴訟法第159條第1項及第159條之5分別定有明文
    。查本判決下列所引用之各該被告以外之人於審判外之陳述
    （包含書面陳述），雖屬傳聞證據，除上開曾經爭執之部分
    ，經本院審酌如前外，其餘部分當事人於原審及本院審理中
    均表示同意作為證據方法而不予爭執，且迄至言詞辯論終結
    前亦未再聲明異議，本院審酌上開證據資料製作時之情況，
    尚無違法不當及證明力明顯過低之瑕疵，亦認為以之作為證
    據應屬適當，故揆諸前開規定，爰逕依刑事訴訟法第159條
    之5規定，認前揭證據資料均有證據能力。
貳、實體部分
一、訊據被告ROSITA矢口否認有何公共危險犯行，辯稱：當日火
    災應係告訴人之夫胡宜生之弟弟抽煙不甚掉落所致，並非伊
    故意放火引起。惟查：
  (一)本案起火原因經臺北市政府消防局研判：起火處係位於廚房
    北面下方西側櫥櫃之南側處，該處附近並無電源配線或使用
    電器用品，故以電器因素致起火燃燒之可能性極小。經現場
    勘查人員清理起火處附近一帶後，亦未發現有何煙蒂、煙盒
    殘留，且櫃內只有擺放碗筷及盤子，並未放置其他布類等易
    燃物品，顯示櫃內並無蓄熱之條件，故不慎遺留火種致起火
    燃燒之可能性較小。而現場勘查採集之布料證物（即編號15
    照片，見偵卷第89頁）經臺北市消防局以靜態式頂空分析法
    、氣相層析質譜儀方法鑑定，未檢出石油系促燃劑，故起火
    處若無明火源（即可以產生火焰之火）點燃可燃物，實無法
    引起燃燒，綜合上開因素，可研判起火原因以明火點燃燃燒
    之可能性無法排除等情，有火災原因調查報告書卷附現場附
    近位置圖、現場物品配置圖、採證位置圖照片、相片拍攝位
    置圖各1份、現場照片14張（見偵卷第71至72、75至76、78
    至92頁）及96年8月7日第化96058號火災證物鑑定報告書1份
    （見偵卷第77頁）在卷可證。
  (二)證人即製作本案火災原因調查報告書之臺北市政府消防局隊
    員黃寶諒亦於原審到庭證稱：係根據物品燃燒狀況研判起火
    處，再以排除法認定起火原因，因現場沒有發現電器用品或
    是電源線經過，而且遺留火種，例如線香或煙蒂，需要現場
    有易燃物品才有火勢，這樣才有蓄熱條件，但現場並沒有存
    放易燃物品，所以認定若未以明火點燃便無法燃燒等語（見
    原審卷第83至90頁），審核本案之小隊長陳景連於原審結證
    （具鑑定人結）稱：現場僅有廚房整理櫃燒燬，依據燃燒情
    形，可能是有人點燃後才丟進櫃子裡，再把櫃子關上，而現
    場只有鐵架碗筷沒有其他東西，故可能係以打火機點燃紙張
    或抹布，所以鑑定研判起火原因係以明火點燃燃燒所致等語
    （見原審卷第91頁）。復參諸證人丙○○於原審證稱：該處
    確無電源線經過，僅放製湯匙碗筷及沒有使用的垃圾袋，事
    後檢查該塊布料證物發現應該是流理台上面那一塊抹布等語
    （見原審卷第73至74頁），及該處廚房平時皆由被告管理使
    用，告訴人丙○○為職業婦女，並無下廚習慣，家裏伙食概
    由被告料理等情（見原審卷第73頁），起火原因既經排除電
    器、遺留火種等因素，而以人為明火點燃之可能性最大，被
    告身為看護，利用案發當日一人看守上址之機會，在職務上
    最熟悉之廚房處所，藉由抹布製造明火點燃方式，放火燒燬
    丙○○所有之木質櫥櫃及櫃內碗筷廚具之事實，可堪認定。
  (三)至被告辯稱火災係因告訴人之小叔抽煙不慎所致云云，然查
    ：火災發生時僅有被告一人在該處，告訴人之小叔並未進出
    廚房之事實，業據證人乙○○於偵查中證稱：告訴人一家出
    門、被告離開後再無其他人進出告訴人家中，被告出門後過
    沒幾分鐘，即有住戶通知我告訴人住處冒煙、發生火警等語
    （見偵卷第139頁），及證人丙○○於原審證稱：當天上午6
    時許，與夫及從美國、大陸返回之2位小叔一同參加兒子告
    別式，其2位小叔平日並未居住臺灣，亦對上址不熟識，當
    日亦無進出上址廚房，其雖有於上午7時許要求被告陪同其
    母親參與兒子之告別式，但被告於上午9時許送其母親返回
    母親之內湖住處後，即自行回到上址。家中大門鑰匙僅其夫
    妻2人、母親及被告有等語（見原審卷第71、72、76頁），
    被告於原審也供承：案發當日上午告訴人母親並沒有至告訴
    人住處等語（見原審卷第79頁），再參諸現場並未發現有火
    種遺留，僅發現前揭碳化之布料證物，且起火原因業已排除
    不慎遺留火種致燃燒等情，已如前述，是被告應係發生火災
    時唯一待在案發現場及起火地點之人，其辯稱火災係他人引
    起，顯屬事後飾卸之詞，純屬子虛。
  (四)本案之木質櫥櫃及櫃內碗筷廚具既因火力燃燒，導致櫃內西
    面燒燬嚴重、木製格板南側碳化明顯、木門燒燬塌落，碗筷
    廚具均燒燬變黑，顯喪失其儲藏置物、裝盛食物、輔助進食
    之主要效用，有上揭火災原因調查報告書及現場照片11張可
    證（見偵卷第72頁、86至92頁），是被告放火燒燬上揭物品
    行為既遂之事實，足以認定。
  (五)公訴意旨認被告係基於放火燒燬現供人使用住宅之犯意而為
    之，應構成刑法第173條第1項、第3項之放火燒燬現供人使
    用之住宅未遂罪，惟按行為人對於構成犯罪之事實，明知並
    有意使其發生者，為故意；行為人對於構成犯罪之事實，預
    見其發生而其發生並不違背其本意者，以故意論，刑法第13
    條定有明文。經查：被告於本院訊問中堅詞否認有何放火燒
    燬住宅犯行，且本案火場燒燬部分僅侷限於上開木質櫥櫃，
    未及告訴人住處其他處所，依據現場燃燒狀況可認定被告係
    將抹布以明火點燃後丟進櫃子裡，再把櫃子關上，火勢係由
    廚房北面下方櫥櫃一帶往其他部分延燒；北面下方西側櫥櫃
    受燒燬嚴重，木門燒燬塌落，櫃內木製隔版以靠南側碳化較
    明顯，顯示火勢係由北面下方西側櫥櫃內南側往外延燒；本
    案櫥櫃門之兩邊還有燃燒痕跡，顯見櫥櫃並非密合，故有空
    隙在內悶燒等情，業經證人黃寶諒、陳景連於原審具結在卷
    ，復有上開火災原因鑑定報告書（見原審卷第92頁、偵卷第
    72頁）存卷可佐，是被告應僅係因竊盜犯行既遂，為掩飾犯
    行  移轉他人注意，而燒燬上揭木質櫥櫃製造小規模騷動，
    倘其本意係為了燒燬上址建築物，理應於住處之其他空間找
    尋布料（如在床上、窗簾等處縱火）或紙張（如報紙、雜誌
    堆放處）等蓄熱條件極佳之易燃物作為縱火對象，應非僅以
    廚房流理臺上之抹布作為點火媒介，丟入櫥櫃後又將櫥櫃門
    關上，限制燃燒所需之氧氣供應量，加長延燒時間，降低燒
    燬該住處結果之可能。縱令木質櫥櫃四周物品有煙燻變黑現
    象，也僅係如鑑定人陳景連於原審證稱因輻射熱融化所致，
    並非燒烤現象（見原審卷第92頁），自不得以此為不利被告
    之認定。復參諸證人丙○○於原審證稱：被告於當日下午8
    時許有返回上址，應係猜想其可能不在家，故先於周圍觀望
    ，確認家裏沒有開燈始回到上址，被告當時提了2個空箱子
    回來，應該是回來拿他的東西等語（見原審卷第102頁），
    益徵被告之本意並非燒燬告訴人上址建築物，倘其本意係燒
    燬告訴人住宅，自應於縱火前打包所有財物先行帶走，而非
    事後尚手提空箱返回火場，取回自己所有物。綜合上揭情事
    ，被告並未有燒燬現供人使用住宅之故意及不確定故意，僅
    有放火燒燬他人所有物之故意，併此敘明。
  (六)本院審理時被告之辯護人為其辯稱：依本案火災原因調查報
    告書及鑑定人員之證述，僅能研判起火原因，係以明火點燃
    燃燒所致，並未完全排除其他原因失火之可能，尚難僅以被
    告可能為唯一在場之人，即認被告為放火之行為人。再失火
    現場並無助燃物品，縱有企圖放火，亦難達成火災之情形，
    而該處僅有價值較低之碗筷，被告實無燒燬之故意與必要云
    云。按認定犯罪事實所憑之證據，並不以直接證據為限，即
    綜合各種間接證據，本於推理作用，為認定犯罪事之基礎，
    如無違背一般經驗法則，尚非法所不許。最高法院著有44年
    台上字第702號判例意旨可參。本件被告雖否認犯罪，且無
    直接證據，如被害人或在場人明確指認，惟仍可依其他間接
    證據，證明其犯罪。查依本案火災原因調查報告書及鑑定人
    員之證述，雖未完全排除其他原因失火之可能，惟已明確證
    稱，依現場狀況，若未以明火點燃便無法燃燒，已如前述，
    被告空言辯稱火災原因不明云云，自難採取。再被告ROSITA
    已坦承有竊取保險箱之事實，參以證人即告訴人丙○○於原
    審證述：當日告別式，家中僅有ROSITA一人等語、該處之值
    班警衛乙○○於偵查中證述略以：當日上午10時50分左右看
    到被告走出去，有看到其手持大袋子跟小袋子，告訴人一家
    出門、被告離開後再無其他人進出告訴人家中，被告出門後
    過沒幾分鐘，即有住戶通知他告訴人住處冒煙、發生火警等
    語（見偵卷第139頁），足認當日僅被告一人在家，且於被
    告出門後，並無其他人進入告訴人住處。是依上開證據本於
    經驗法則綜合判斷之，足認被告係因竊盜犯行既遂後，為便
    利脫逃現場，而燒燬上揭木質櫥櫃製造小規模騷動，其動機
    及犯意甚明，辯護人為被告所辯各節亦難憑採。末按，被告
    於本院審理時請求傳喚乙○○到庭，欲明當日於火災發生時
    ，除被告外，是否尚有人進出告訴人住處等情，惟被告所欲
    證明之情節業經證人乙○○於偵查中證述明確，且上開證人
    業經被告於原審捨棄傳喚在卷，況本件事證已明，核無傳喚
    必要，附此敘明。
  (七)綜上所述，被告利用單獨看守告訴人住處之機會，在其職務
    管領之廚房處所，以抹布製造明火點，丟入前揭木質櫥櫃，
    復關上櫥櫃門，使火焰在內悶燒，燒燬告訴人所有之木質櫥
    櫃及櫃內碗筷廚具，致生公共危險之事實可堪認定。
三、核被告ROSITA所為，係犯刑法第175條第1項放火燒燬他人所
    有物罪。公訴意旨雖認被告上開行為涉犯刑法第173條第1項
    之放火燒燬現有人所在之建築物罪，惟依上開說明不能認定
    被告有燒燬房屋之故意或不確定故意，僅有放火燒燬他人所
    有物之故意，應成立刑法第175條第1項之放火既遂罪，而不
    能論以刑法第173條之放火燒燬現供人使用之住宅未遂罪，
    公訴人認應成立該罪，即有未洽，惟基本社會事實同一，起
    訴法條應予變更。原審因適用刑事訴訟法第300條，刑法第
    第175條第1項，刑法施行法第1條之1，審酌被告於告訴人住
    處擔任看護時間甚久，竟罔顧雙方情誼，竊取告訴人所有之
    保險箱既遂後，為掩飾犯行，移轉注意，便利逃脫，竟另縱
    火燒燬告訴人所有木質櫥櫃，雖未釀成嚴重災害，惟其行為
    已具有高度危險性，致生公共危險，其犯罪之動機、目的、
    手段、所受危害及犯後否認之態度等一切情狀，量處被告有
    期徒刑1年2月。經核認事用法均無違誤，量刑亦稱妥適。被
    告上訴仍執陳詞否認犯罪，為無理由，應予駁回。
據上論斷，應依刑事訴訟法第368條，判決如主文。
本案經檢察官劉靜婉到庭執行職務。
中    華    民    國    97    年    7     月    29    日
                  刑事第十六庭審判長法  官  溫耀源
                                    法  官  許增男
                                    法  官  王敏慧
以上正本證明與原本無異。
如不服本判決，應於收受送達後十日內向本院提出上訴書狀，其
未敘述上訴之理由者並得於提起上訴後十日內向本院補提理由書
（均須按他造當事人之人數附繕本）。
                                    書記官  丁淑蘭
中    華    民    國    97    年    7     月    29    日
附錄本案論罪科刑法條全文：
中華民國刑法第175 條
放火燒燬前二條以外之他人所有物，致生公共危險者，處1 年以
上7 年以下有期徒刑。


司法院資訊處製作；財團法人民間司法改革基金會備份。
